臺灣板橋地方法院刑事判決　　　　　　　　　　　　　九十年度易字第三七六號
　　公　訴　人　臺灣板橋地方法院檢察署檢察官
　　被　　　告　乙○○
右列被告因竊盜案件，經檢察官提起公訴（九十年度偵字第一八四九三號），本院判
決如左：
    主  文
乙○○無罪。
    理  由
一、公訴意旨略以：被告乙○○意圖為自己不法之所有，於民國八十八年十二月二十
    七日下午六時四十分許，在台北縣板橋市○○○路一一九巷口附近，趁甲○○將
    其所有之公事包置放在車牌號碼ＨＣ─二一三○號之自用小貨車內之際，竊取該
    公事包內之第一商業銀行華江分行之支票乙紙（票據號碼：Ｑ：Ａ000000
    0號，票面金額新台幣二萬六千二百六十九元），嗣交由不知情之陳明隆至上開
    銀行提示時，而遭警查獲。因認被告涉犯刑法第三百二十條第一項之竊盜罪嫌云
    云。
二、按犯罪事實，應依證據認定之，無證據不得推定其犯罪事實，刑事訴訟法第一百
    五十四條定有明文。又認定不利於被告之事實，需依積極證據，苟積極證據不足
    為不利於被告事實之認定時，即應為有利於被告之認定，更不必有何有利之證據
    ；再按在訴訟上用以證明事實之證據，須於通常一般之人均不致於有所懷疑，而
    得確信其為真實之程度者，始得據以為有罪之認定，倘其證明尚未達到此一程度
    ，而有合理之懷疑性存在，致使無從為有罪之確信時，即應為無罪之判決，此有
    最高法院五十六年度臺上字第八０七號判例、七十六年度臺上字第四九八六號判
    例可資參照。
三、公訴意旨認被告乙○○涉有前揭竊盜犯行，係以被告坦承其有於前揭時、地拾得
    上開支票乙紙之事實，且經被害人甲○○之指訴、證人陳明隆及證人陳素惠（即
    第一銀行華江分行職員）之證述明確，並有甲○○出具之贓物認領保管單各乙紙
    為其論據；然訊據被告堅詞否認有右述竊盜犯行，並於本院審理中辯稱：伊係在
    當天晚上大約九、十時許，在台北縣板橋市殯儀館附近看到該皮包，打開看，才
    知內有支票，嗣並將該支票交付陳明隆等語。經查：
（一）本案查獲經過係：因證人陳明隆於八十八年十二月二十八日十三時許，持前開
      支票至第一商業銀行華江分行提示兌現，惟因該支票經被害人甲○○於同日九
      時三十分許先掛失止付，經報警查獲，而證人陳明隆經警訊後，移送臺灣板橋
      地方法院檢察署檢察官偵訊，諭知陳明隆以新台幣二萬元交保，而被告乙○○
      並未由經警方通知到案，檢察官偵查中亦未再予傳喚被告到庭，即於八十九年
      一月六日簽呈將被告乙○○部分，併案台灣台北地方法院八十八年度易字第三
      三０三號案審理，及被告此併案部分，嗣分別經台灣台北地方法院八十八年度
      易字第三三０三號、台灣高等法院九十年度上易字第一九０七號判決認無連續
      犯裁判上一罪關係，而退回，檢察官亦未再傳訊被告即提起公訴等情，業據證
      人陳明隆於警偵訊、證人陳素惠於警訊中證述甚明，並有本案偵查卷二宗、前
      開判決二份可按；再者，被告乙○○於台灣台北地方法院八十八年度易字第三
      三０三號、台灣高等法院九十年度上易字第一九０七號案審理中均僅供稱：伊
      確實有撿到該紙支票，拿給陳明隆等語，並未供稱伊究係何時、地撿到該址支
      票等情，亦經本院調取前開二案全部卷宗查明屬實，並有筆錄影本二份在卷可
      參。則本件起訴書謂「訊據被告乙○○雖坦承有於前揭時、地（指起訴書犯罪
      事實欄內：八十八年十二月二十七日下午六時四十分許，在台北縣板橋市○○
      ○路一一九巷口附近）拾得上開支票乙紙之事實」云云，即屬無據。
（二）而被害人甲○○所有之皮包（內有支票二紙），係放在其牌照ＨＣ─二一三○
      號之自用小貨車內，於八十八年十二月二十七日下午十八時四十分許，停放在
      台北縣板橋市○○○路一一九巷口附近，同日十九時發現車內皮包遭竊乙節，
      固據被害人甲○○於警訊指訴明確（詳八十九年度偵字第五七四號偵查卷第六
      頁反面）；證人陳明隆於警偵訊中證稱：該支票係乙○○於八十八年十二月二
      十七日二十二時四十分許，在板橋市大漢橋交予伊等語（見同偵查卷第五頁正
      面、第十五頁）；證人陳素惠於警訊中證稱：該支票經被害人甲○○掛失後，
      由陳明隆於八十八年十二月二十八日十三時許持來提示兌現等情（見同偵查卷
      第七頁反面、第八頁正面）。然依被害人甲○○指訴僅陳明其失竊之時、地及
      失竊之財物，依證人陳明隆、陳素惠等之證言亦僅陳明被告交付該支票予證人
      陳明隆之時、地，及證人陳明隆於前開時間持往銀行提示兌現，且均未指陳係
      何人竊取上揭物品等情，從而，由其等之指訴、證言可知，其等均未明確指述
      被告有何竊盜行為。又臺北縣警察局贓物認領保管單一紙亦僅能證明上開被害
      人所有之支票確有遭竊取情事，然亦不足證明即為被告竊取之犯行。
（三）又贓物之來源有多種不同之管道，或竊盜而得，或搶奪而得，或買賣而得，或
      收受而得，或侵占而得，竊盜並非唯一之可能性，被告辯稱該支票係當天晚上
      大約九、十時許，在台北縣板橋市殯儀館附近撿到，參酌被害人遭竊之時間、
      地點（八十八年十二月二十七日十八時四十分許至同日十九時之間，在台北縣
      板橋市○○○路一一九巷口附近），及被告交付該支票予證人陳明隆之時間、
      地點（八十八年十二月二十七日二十二時四十分許，在板橋市大漢橋），則被
      害人之皮包先遭他人竊取後，棄置於被告所稱伊撿到支票之地點，嗣為被告撿
      到，亦不無可能，復無其他積極證據證明被告確係竊盜而取得上開支票，自不
      得僅憑被害人甲○○之指訴上開支票係其所失竊，而遽為不利被告之認定。
（四）至被告於本院審理時自承：伊拾得該棄置皮包內之支票，嗣並將支票交予證人
      陳明隆等情，或可認被告對該支票係因遭竊而離本人所持有之物有所認識而侵
      占之，惟侵占脫離本人所持有之物與檢察官起訴之竊盜罪，構成要件及犯罪方
      法均不同，且本院所認被告自承伊侵占之時間、地點，與起訴書所載被告竊盜
      之時間、地點，亦有差異，二者基本社會事實非同一，本院自不得變更起訴法
      條，而就未經起訴之侵占離本人所持有之物罪審究，此外復查無其他積極證據
      足資證明被告有前揭公訴意旨所指之竊盜犯行，揆諸前揭說明，不能證明被告
      犯罪，自應為被告無罪之諭知。
四、又被告乙○○是否另涉侵占離本人所持有之物部分，應由檢察官另行依法處理。
據上論斷，應依刑事訴訟法第三百零一條第一項，判決如主文。
本案經檢察官游鉦添到庭執行職務
中      華      民      國      九十一      年     二     月     十八   日
                                      臺灣板橋地方法院刑事第四庭
                                            法  官  劉  大  衛
右正本證明與原本無異。
如不服本判決，應於判決送達後十日內向本院提出上訴狀
                                            書記官  蕭  興  南
中      華      民      國      九十一      年      二    月    二十    日
